臺灣嘉義地方法院民事判決　　　　　　　 99年度訴字第620號
原　　　告　黃仁護
訴訟代理人　唐淑民律師
　　　　　　蕭道隆律師
被　　　告　林青燕
上列當事人間因被告公共危險等案件，經原告提起請求損害賠償
之附帶民事訴訟（99年度附民字第134 號），經本院刑事庭裁定
移送前來，經本院於民國100 年1 月19日言詞辯論終結，判決如
下：
    主  文
被告應給付原告新臺幣壹拾萬零柒佰拾肆元，及自民國九十
九年七月四日起至清償日止，按年息百分之五計算之利息。
原告其餘之訴駁回。
訴訟費用由被告負擔百分之十七，餘由原告負擔。
本判決第一項得假執行；但被告如以新臺幣壹拾萬零柒佰拾
肆元為原告預供擔保，得免為假執行。
原告其餘假執行之聲請駁回。
    事實及理由
壹、程序方面：
    按訴狀送達後，原告不得將原訴變更或追加他訴。但減縮應
    受判決事項之聲明者，不在此限，民事訴訟法第255 條第1
    項第3 款定有明文。本件原告起訴時，依侵權行為之法律關
    係，請求被告給付新臺幣（下同）2,000,000 元，及自起訴
    狀繕本送達翌日起至清償日止，按年息百分之五計算之利息
    ，嗣於訴狀送達後，本金部分減縮聲明為被告應給付原告79
    0,000 元，其餘與刑事附帶民事起訴狀訴之聲明相同，核屬
    減縮應受判決事項之聲明，揆諸前開條文規定，應予准許，
    合先敘明。
貳、實體方面：
一、原告起訴主張：
  (一)被告與原告原為男女朋友關係，因雙方個性不合常吵架，原
    告提議分手，嗣被告於民國98年9 月17日凌晨2 時35分許至
    原告位於嘉義縣民雄鄉○○村○ 鄰○○路○ 段2002號附1 之
    2 樓住處，打開該屋1 樓西側靠南面窗戶，將自備之汽油沿
    該窗戶，慢慢倒入屋內，並趁原告開門外出拿布擦拭汽油時
    尾隨進入屋內，點燃打火機丟入已沾染汽油之衣物上縱火，
    並揚言要與原告一起死，所幸消防隊及嘉義縣警察局民雄分
    局處理得宜，才未釀成巨禍，而被告縱火之行為，業經鈞院
    99年度訴字第361 號、臺灣高等法院臺南分院99年度上訴字
    第863 號判決判處有期徒刑7 年1 月。本件原告因被告縱火
    行為造成所經營之檳榔攤全毀，爰依民法第184 條第1 項前
    段之侵權行為法律關係，請求被告賠償如下之損害：
    (1)房屋一間全毀，價值約50萬元。
    (2)冷氣機3台，價值約8萬元。
    (3)洗衣機1台，價值約2萬元。
    (4)電腦1台，價值約2萬5千元。
    (5)電視2台，價值約1萬5千元。
    (6)冰箱2台，價值約5萬元。
    (7)傢俱（包含沙發、衣物及床等），價值約10萬元。
    (8)綜上，原告共損失約79萬元。
  (二)爰聲明求為判決：一、被告應賠償原告79萬元，並自起訴狀
    繕本送達之翌日起至清償日止，按年息百分之五計算之利息
    。二、請准供擔保宣告假執行。
二、被告則以：對原告提出之損害項目並無意見，惟其請求之金
    額太高，就冷氣機3 台部分，其中有1 台冷氣機原本就是壞
    的，有些是舊的，大概只價值2 、3 萬元左右；而就洗衣機
    1 台部分，因係舊品，應該不到1 萬元價位；就電腦1 台部
    分，因係舊品，應只值1 萬多元左右；就電視2 台部分，因
    係舊品，且有故障，應只值5 、6 千元左右；就冰箱2 台部
    分，應只值2 萬元左右；就家具部分，因沙發已破損，而衣
    服不到10件，應只值3 萬元左右，而房屋及屋內物品全部損
    失應該價值約20萬元左右，故原告損失之金額應未達79萬元
    之多，況目前被告並無能力負擔原告所請求之金額。並聲明
    ：一、駁回原告之訴。二、如受不利判決，願供擔保請准宣
    告免為假執行。
三、查被告因與原告間感情不睦，於98年9 月16日晚間11時30分
    許，酒後數次撥打原告電話未獲置理，因而決定至原告嘉義
    縣民雄鄉○○村○ 鄰○○路○ 段2002號附1 之2 樓住處與原
    告理論。98年9 月17日凌晨1 時至1 時30分間某時，駕駛其
    所有車牌號碼1270-WL 號之自用小客車，途經嘉義市○○路
    某加油站而購得2 大瓶95無鉛汽油後，即攜帶該2 大瓶汽油
    ，至原告前揭房屋後門敲門，原告避不見面，被告遂打開該
    屋1 樓西側靠南面窗戶，將自備之汽油沿該窗戶，慢慢倒入
    屋內。原告聞到汽油味道，下樓察看，發現1 樓地面多處沾
    有汽油後，隨即開門讓被告進入屋內，兩人發生爭執。原告
    要求被告將汽油擦乾時，被告拒絕，原告遂逕自從被告前揭
    自用小客車內取出被告之衣物，丟擲在布滿汽油之地面，要
    用該等衣物擦拭油漬。被告見狀，明知該房屋2 樓係現供人
    使用之住宅，且該1 、2 樓係整體性建築，該處1 樓又分別
    供檳榔攤及情趣用品店營業，一旦引火燃燒，有可能燒燬該
    整棟房屋及屋內財物，仍基於放火燒燬現供人使用住宅之犯
    意，點燃自備之打火機，並丟在前揭沾有汽油之衣物上，引
    火燃燒。火勢迅速蔓延，上開房屋受燒後，其外部西側鐵皮
    靠南面受燒變色及變形，南側鐵皮靠西面受燒變色及變形。
    另該房屋內部受燒情形，其中店鋪編號，天花板西側受燒
    掉落，店鋪編號天花板受燒失，東側牆壁上層受燒嚴重，
    西側牆壁受燒失及燒穿，南側牆壁受燒失及燒穿，內部物品
    嚴重受燒燬，店鋪編號天花板受燒失，西側牆壁以南面受
    燒嚴重，東側牆壁受燒失及燒穿，南側牆壁受燒失及燒穿，
    餘物品均嚴重受燒燬。又通道受燒情形為天花板受燒失，支
    撐上方樓板之C 形鋼架以靠西側受燒變色、彎曲嚴重，北側
    牆壁受燒失及燒穿，南側鐵皮以靠西面受燒變色及燒穿嚴重
    ，西側鐵皮以靠南面受燒變色及變形嚴重，西側鐵製樓梯以
    靠西側受燒變色及變形嚴重。至2 樓各居室受燒後情形，其
    中臥室編號內部物品輕微受燒，臥室天花板受燒失，木
    質樓板受燒穿以靠西側受燒炭化嚴重，致部分物品向下掉落
    於地面上，支撐樓板之C 形鋼架以靠西側受燒變色、彎曲嚴
    重，內部物品受燒燬，臥室天花板受燒失，木質樓板受燒
    穿，支撐樓板之C 形鋼架以靠南側受燒變色嚴重，南側隔間
    牆往南面傾倒，臥室天花板受燒失，上方屋頂鐵皮受燒變
    色，木質樓板均受燒穿，致部分物品向下掉落於地面上，支
    撐樓板之C 形鋼架受燒變色及變形，且向下塌陷，東側牆壁
    往西面傾倒，內部物品嚴重受燒燬等情形，而使上開房屋及
    屋內物品（包含江美萱經營情趣用品店內之冷氣機、電視機
    、電腦、沙發及若干情趣用品）因火勢過大而達於喪失其主
    要效用之程度而燒毀之事實，為兩造所不爭執，並有本院99
    年度訴字第361 號公共危險等案件偵審卷影本附卷可稽，而
    被告因放火燒燬現有人使用之住宅，經本院判處有期徒刑7
    年1 月，被告不服提起上訴，經臺灣高等法院臺南分院以99
    年度上訴字第863 號判決上訴駁回，此亦有刑事判決2 份在
    卷足憑，堪信為真實。
四、按因故意或過失，不法侵害他人之權利者，負損害賠償責任
    ，民法第184 條第1 項前段定有明文。被告故意放火行為致
    原告所有物品受損，已如上述，原告依侵權行為法律關係，
    請求被告賠償損害，即屬有據。茲就原告請求賠償項目、金
    額分述如下：
  (一)房屋一間全毀，價值約50萬元部分：按因侵權行為不法毀損
    他人之物者，應向被害人賠償其物因毀損所減少之價額，民
    法第184 條、第196 條固定有明文，然此所謂被害人當指物
    之所有權人，自不待言。經查嘉義縣民雄鄉○○村○ 鄰○○
    路○ 段2002號附1 房屋其所有權人為原告之母黃呂娥，為原
    告所是認（見台灣嘉義地方法院檢察署98年度偵字第7319號
    號偵查卷98年10月22日訊問筆錄、98年11月2 日原告刑事補
    呈證物狀），刑事判決亦同此認定。準此，嘉義縣民雄鄉○
    ○村○ 鄰○○路○ 段2002號附1 房屋，既非原告所有，縱令
    被告放火燒燬上開房屋，依法應負損害賠償責任，揆諸上開
    說明，原告亦不得以自己名義向被告請求賠償。從而原告此
    部分請求，為無理由，應予駁回。
  (二)冷氣機3 台，價值約8 萬元、洗衣機1 台，價值約2 萬元、
    電腦1 台，價值約2 萬5 千元、電視2 台，價值約1 萬5 千
    元、冰箱2 台，價值約5 萬元、傢俱（包含沙發、衣物及床
    等），價值約10萬元部分：按不法毀損他人之物者，被害人
    得請求賠償其物因毀損所減少之價額。負損害賠償責任者，
    除法律另有規定或契約另有訂定外，應回復他方損害發生前
    之原狀。不能回復原狀或回復顯有重大困難者，應以金錢賠
    償其損害。民法第196 條、第213 條第1 項、第215 條分別
    定有明文。是物被毀損時，被害人除得依民法第196 條請求
    賠償外，並不排除民法第213 條至第215 條之適用（最高法
    院77年度第9 次民事庭會議決議意旨參照）。如係以新品換
    舊品，應予折舊。又當事人主張有利於己之事實者，就其事
    實有舉證之責任。復為民事訴訟法第277 條本文所明定。原
    告主張其受有上開損害，固須就其主張之事實，負舉證之責
    任。惟按法院為判決時，應斟酌全辯論意旨及調查證據之結
    果，依自由心證判斷事實之真偽。但別有規定者，不在此限
    。當事人已證明受有損害而不能證明其數額或證明顯有重大
    困難者，法院應審酌一切情況，依所得心證定其數額。民事
    訴訟法第222 條第1 項、第2 項亦有明文。核該條第2 項之
    立法意旨係以損害賠償之訴，原告已證明受有損害，如有客
    觀上不能證明其數額或證明顯有重大困難之情事時，如仍強
    求原告舉證證明損害數額，非惟過苛，亦不符訴訟經濟之原
    則，爰增訂該項，規定此種情形，法院應審酌一切情況，依
    所得心證定其數額，以求公平。原告主張上開冷氣機3 台、
    洗衣機1 台、電腦1 台、電視2 台、冰箱2 台、傢俱（包含
    沙發、衣物及床等）為其所有，且遭燒毀之事實，為被告所
    不爭執（見本院99年12月29日言詞辯論筆錄），且參以一般
    人購置冷氣機、洗衣機、電腦、電視、冰箱、傢俱（包含沙
    發、衣物及床等）等物，鮮少長久保留收據或統一發票，因
    此就事後要證明其損害額顯有重大困難，本院審酌原告主張
    遭燒燬之上開物品及數量，被告既不爭執，堪認原告確受有
    上開財物遭燒燬之損害。又原告主張上開物品約購入2 年，
    自應就已使用2 年與以折舊。茲分述如下：
    (1)冷氣機3 台，價值約8 萬元部分：依固定資產耐用年數表
      及固定資產折舊率之規定，冷氣機之耐用年數為5 年，依
      定率遞減法每年折舊369/1000，則系爭冷氣機3 台已使用
      2 年，折舊後之金額為31,853元（第1 年折舊：80,000×
      0.369 ＝29,520，第2 年折舊：（80,000－2,9520）×0.
      369 ＝18,627，折舊後之殘值：80,000－29,520－18,627
      ＝3,1853 ，元以下四捨五入）。
    (2)洗衣機1 台，價值約2 萬元部分：依固定資產耐用年數表
      及固定資產折舊率之規定，冷氣機之耐用年數為5 年，依
      定率遞減法每年折舊369/1000，則系爭洗衣機已使用2 年
      ，折舊後之金額為7,963 元（第1 年折舊：20,000×0.36
      9 ＝7,380 ，第2 年折舊：（20,000－7,380 ）×0.369
      ＝4,657 ，折舊後之殘值：20,000－7,380 －4,657 ＝7,
      963）。
    (3)電腦1 台，價值約2 萬5 千元部分：依固定資產耐用年數
      表及固定資產折舊率之規定，電腦之耐用年數為3 年，依
      定率遞減法每年折舊536/1000，則系爭電腦已使用2 年，
      折舊後之金額為5,382 元（第1 年折舊：25,000×0.536
      ＝13,400，第2 年折舊：（25,000－13,400）×0.536 ＝
      6,218 ，折舊後之殘值：25,000－13,400－6,218 ＝5,38
      2 ）。
    (4)電視2 台，價值約1 萬5 千元部分：依固定資產耐用年數
      表及固定資產折舊率之規定，電視之耐用年數為7 年，依
      定率遞減法每年折舊280/1000，則系爭電視已使用2 年，
      折舊後之金額為7,776 元（第1 年折舊：15,000×0.280
      ＝4,200 ，第2 年折舊：（15,000－4,200 ）×0.280 ＝
      3,024 ，折舊後之殘值：15,000－4,200 －3,024 ＝7,77
      6 ）。
    (5)冰箱2 台，價值約5 萬元部分：依固定資產耐用年數表及
      固定資產折舊率之規定，冰箱之耐用年數為7 年，依定率
      遞減法每年折舊280/1000，則系爭冰箱使用2 年，折舊後
      之金額為25,920元（第1 年折舊：50,000×0.280 ＝14,0
      00，第2 年折舊：（50,000－14,000）×0.280 ＝10,080
      ，折舊後之殘值：50,000－14,000－10,080＝25,920）。
    (6)傢俱（包含沙發、衣物及床等），價值約10萬元部分：依
      固定資產耐用年數表及固定資產折舊率之規定，傢俱之耐
      用年數為7 年，依定率遞減法每年折舊280/1000，則系爭
      傢俱已使用2 年，折舊後之金額為51,840元（第1 年折舊
      ：100,000 ×0.280 ＝28,000，第2 年折舊：（100,000
      －28,000）×0.280 ＝20,160，折舊後之殘值：100,000
      －28,000－20,160＝51,840）。
    (7)以上金額合計為130,734 元（31,853元＋7,963 元＋5,38
      2 元＋7,776 元＋25,920元＋51,840元＝130,734 元）。
五、從而，原告依侵權行為之法律關係請求被告給付130,734 元
    ，及自起訴狀繕本送達翌日即99年7 月4 日起至清償日止，
    按年息百分之5 計算之利息部分，為有理由，應予准許，逾
    此範圍之請求，為無理由，應予駁回。
六、又本件所命被告給付之金額，未逾50萬元，爰依民事訴訟法
    第389 條第1 項第5 款規定，依職權宣告假執行。原告雖陳
    明願供擔保請准宣告假執行，就原告勝訴部分，亦僅係促本
    院依職權發動而已。又被告陳明願供擔保，請准宣告免為假
    執行，經核無不合，爰酌定相當之擔保金額，併准許之。至
    原告敗訴部分，其假執行之聲請，失其所附，應併予駁回。
七、本件事證已臻明確，兩造其餘攻擊防禦方法，經審核結果，
    均不足以影響判決結果，爰不一一論述，附此敘明。
八、據上論結，本件原告之訴為一部有理由，一部無理由，依民
    事訴訟法第79條、第389 條第1 項第5 款，第392 條第2 項
    ，判決如主文。
中    華    民    國   100    年    1     月    31    日
                  民事第三庭  法  官  黃茂宏
以上正本係照原本作成。
如對本判決上訴須於判決送達後20日內向本院提出上訴狀，除按
對造人數提出繕本外，並應依上訴利益額度繳交第二審裁判費。
如委任律師提起上訴者，應一併繳納上訴審裁判費。
中    華    民    國   100    年    1     月    31    日
                              書記官  蘇姵容